【裁判字號】    98,簡抗,2
【裁判日期】    980831
【裁判案由】    給付違約金
【裁判全文】
臺灣嘉義地方法院民事裁定               98年度簡抗字第2號
抗  告  人  乙○○○○○○
相  對  人  新光人壽保險股份有限公司
法定代理人  甲○○
上列抗告人因與相對人間給付違約金事件，抗告人對於中華民國
98年6月29日本院嘉義簡易庭98年度嘉簡調字第96號裁定提起抗
告，本院裁定如下：
    主  文
原裁定廢棄，發回本院嘉義簡易庭。
    理  由
一、按認抗告為有理由者，應廢棄原裁定，自為裁定；非有必要
    時，不得命原法院或審判長更為裁定。又對於簡易訴訟程序
    第一審裁判之抗告程序，準用第4編抗告程序之規定，此分
    別參照民事訴訟法第492條及第436條之1第3項自明。
二、抗告意旨略以：1.本事件其發生的事實、經過，原因均在嘉
    義。2.已在嘉義地方法院嘉義簡易庭應訊出庭3次。3.此合
    約書屬定型化契約，顯然有欠公平性。4.新光人壽各地均有
    新光大樓分公司，且本人目前家庭狀況、父母及公婆均已年
    老，身體欠佳，需人照料，本人恐不便遠行，請體諒等語。
三、按民事訴訟法第24條之合意管轄，如當事人之一造為法人或
    商人，依其預定用於同類契約之條款而成立，按其情形顯失
    公平者，他造於為本案之言詞辯論前，得聲請移送於其管轄
    法院。民事訴訟法第28條第2項前段定有明文。揆其法意，
    應係在定型化契約成立之合意管轄，為避免經濟弱勢之一方
    ，因訴訟長途奔波，造成更不利之結果，而使其得聲請調整
    應訴之法院。故本院認為，當事人之一方為法人或商人，而
    以定型化契約與他方約定合意管轄，有無排除法定管轄效力
    之意思不明時，應解釋為係在法定管轄法院以外，增加合意
    管轄法院，始符公平。
四、查本件抗告人係於相對人公司任職，而於任職之初簽訂「新
    二階展業區經理聘任合約書」，並於第10條約定「因本約涉
    訟時，甲乙雙方同意以台灣台北地方法院為第一審管轄法院
    。」，上開合意管轄顯為預先擬定之定型化契約，參照上開
    說明，自應解釋為係在法定管轄以外，增加合意管轄之臺灣
    台北地方法院。從而，本件抗告人住所設於嘉義市，依民事
    訴訟法第1條第1項前段之規定，本院自有管轄權，相對人向
    本院聲請支付命令，經抗告人提出異議，由本院簡易庭受理
    ，並無不合，原審未察，僅依相對人之聲請，即認雙方合意
    管轄為臺灣台北地方法院，本院無管轄權，而遽為移轉管轄
    之裁定，尚有未洽，抗告人指摘原裁定不當，求予廢棄，為
    有理由，爰由本院將原裁定廢棄，由原法院即本院嘉義簡易
    庭另為適當處理。
五、依民事訴訟法第436條之1第3項、第492條，裁定如主文。
中    華    民    國    98    年    8     月    31    日
                  民事第一庭  審判長法  官  林世芬
                                    法  官  林望民
                                    法  官  張鶴齡
以上正本係照原本作成。
本件不得再抗告。
中    華    民    國    98    年    8     月    31    日
                                    書記官  王博昭


司法院資訊處製作；財團法人民間司法改革基金會備份。
